【裁判字號】    95,抗,415
【裁判日期】    951206
【裁判案由】    沒入保證金
【裁判全文】
臺灣高等法院臺南分院刑事裁定           95年度抗字第415號
抗  告  人
即  被  告  甲○○
上列抗告人因妨害自由案件，不服臺灣嘉義地方法院95年度聲字
第1289號，中華民國95年10月31日駁回聲請返還保證金裁定，提
起抗告，本院裁定如下：
    主  文
抗告駁回。
    理  由
一、本件抗告意旨略以：抗告人甲○○於95年11月4日已向嘉義
    地方法院檢察署提出分期繳付上開妨害自由案所易科之罰金
    事宜，且並未接到嘉義地檢署之執行通知，請  鈞院查明，
    撤銷原裁定。
二、按具保之被告逃匿者，應命具保人繳納指定之保證金額，並
    沒入之。不繳納者，強制執行。保證金已繳納者，沒入之；
    又沒入保證金，以法院之裁定行之。另受死刑、徒刑或拘役
    之諭知，而未經羈押者，檢察官於執行時，應傳喚之；傳喚
    不到者，應行拘提。前項受刑人，得依刑事訴訟法第76條第
    1款及第2款之規定，逕行拘提，及依同法第84條之規定通緝
    之，同法第118條第1項、第121條第1項及第469條分別定有
    明文。具保係以命具保人提出保證書及繳納相當之保證金方
    式，而釋放被告，其為羈押之替代手段，而繳納保證金之目
    的即在擔保被告之按時出庭或接受執行，使訴訟程序得以順
    利進行，故於被告逃匿時，法院自得裁定沒入所繳納之保證
    金，以資儆懲。
三、經查：
  (一)本件抗告人甲○○前因妨害自由案件，經臺灣嘉義地方法院
    檢察署檢察官指定保證金額3萬元，由具保人何銘文繳納現
    金後，已將被告釋放在案，此有臺灣嘉義地方法院檢察署收
    受刑事保證金通知及94年1月19日刑保字第00036816號保證
    金收據影本各乙紙附卷可稽。茲受刑人上揭妨害自由案件業
    經原審法院以94年度訴字第136號判處有期徒刑1年，經上訴
    本院後，本院以95年度上訴字第17號撤銷原判決，判處受刑
    人有期徒刑6月，如易科罰金以三百元折算一日確定，並移
    送臺灣嘉義地方法院檢察署執行，然受刑人傳喚未到、拘提
    無著等情，有本院95年度上訴字第17號刑事判決、法務部戶
    役政連結作業系統查詢結果資料、臺灣雲林地方法院檢察署
    送達證書、拘票、司法警察拘提未獲報告書、法務部全國檢
    察官線上查詢刑案人犯在監所最新資料報表影本各乙份在卷
    可稽。且經通知具保人何銘文帶同受刑人到案執行未獲之事
    實，亦有卷附之臺灣嘉義地方法院檢察署檢察官通知及該通
    知送達證書影本各乙份在卷足按，受刑人顯已逃匿之事實，
    應堪認定。
  (二)按保證金之繳納在擔保被告之按時出庭或接受執行，其沒入
    係以被告逃匿為要件。本件抗告人經合法傳喚，無正當理由
    不到案執行，再經檢察官核發拘票，由司法警察至抗告人住
    處執行時，仍拘提未著。從而，抗告人有逃匿事實甚明。
  (三)綜上所述，顯見被告確有行蹤不明而足認為逃匿之事實，原
    審法院依檢察官聲請裁定沒入具保人所繳保證金，本院經核
    原審認事用法，尚稱妥適。抗告人以已提出分期繳納易科罰
    金與未收到執行通知等語飾辯，其抗告為無理由，應予駁回
    。
據上論結，應依刑事訴訟法第412條，裁定如主文。
中    華    民    國    95    年    12    月    6     日
                  刑事第三庭  審判長法  官  陳義仲
                                    法  官  蘇清水
                                    法  官  宋明蒼
以上正本證明與原本無異。
不得再抗告。
                                    書記官  翁心欣
中    華    民    國    95    年    12    月    6     日


司法院資訊處製作；財團法人民間司法改革基金會備份。
